臺灣宜蘭地方法院民事判決　　　　　　　 90年度訴字第463號
原　　　告　甲○○
被　　　告　連大慶建設股份有限公司
法定代理人　乙○○
訴訟代理人　林志嵩律師
當事人間因損害賠償事件，經本院於 94年7月19日言詞辯論終結
，判決如下：
    主  文
原告之訴及假執行之聲請均駁回。
訴訟費用由原告負擔。
    事實及理由
一、按訴狀送達後，原告不得將原訴變更或追加他訴，但擴張或
    減縮應受判決事項之聲明者，則不在此限，民事訴訟法第25
    5條第 1項第3款定有明文。查原告起訴時係請求被告應給付
    新台幣（下同） 620,000元及自民國90年12月28日起至清償
    日止按年息百分之五計算之利息；嗣於訴狀送達後，原告又
    將前開聲明擴張，請求被告應給付原告1,108, 720元（參見
    本院卷宗第185頁)，依據前揭規定，並無不合，應予准許，
    先予敘明。
二、原告主張意旨：
(一)原告於民國 (下同)85 年10月11日向被告承購坐落宜蘭市○
    ○段189、192地號土地上，由被告投資興建之「真善美」
    B18棟房屋1戶 (下稱系爭房屋)，約定建物價款274萬元，土
    地價款411萬元，約定「結構自完工交屋日起保固5年，各項
    建材、設備在正常使用情況下，自交屋日起保固1年」。(
    參見本院卷宗第8至13、20頁）。原告於 86年8月1日遷入居
    住後，發現牆壁龜裂，曾通知被告於 86年 11月1日及87年1
    月20日至現場勘查，被告認係新建築物自然現象。然嗣後發
    現日益異常之龜裂，乃於88年 9月28日發存證信函請被告派
    員保固維修，被告至今仍不理。為此，依民法 227條不完全
    給付之法律關係及買賣契約書第21條規定，請求被告負損害
    賠償之責。
(二)依據台灣省建築師公會91年7月4日及台灣省土木技師公會92
    年 7月29日之房屋安全鑑定報告結果，系爭房屋確存有瑕疵
    之情形，且有安全之虞：
１、系爭房屋從地基至四樓平頂，牆面、樑柱、版面共有65處裂
    縫，裂縫寬度由0.2mm至1.3mm不等，裂縫長度由0.4m至8.3m
    不等，並有發生 9處滲水情形，其中有些裂縫發生於結構性
    構材且房屋有傾斜，主結構體之樑柱，亦有裂縫。房屋既有
    傾斜，主結構體之樑柱，亦有裂縫，依鑑定報告書內容，僅
    未發現有明顯有害之裂縫，然鑑定人一方面研判該傾斜度應
    未造成主結構體受損，目前應無安全之虞，可暫不予修復，
    另一方面又建議應自行作長期監測，每半年作一次水準及傾
    斜測量（詳臺灣省土木技師公會鑑定報告書第3頁第9點），
    顯見其鑑定報告內容對於安全無虞有所保留，而無法排除將
    來仍有發生危險之可能。
２、瑕疵由施工原因造成：
    據臺灣省土木技師公會鑑定報告書第3頁9點內容，系爭房屋
    之傾斜原因除施工原因外，因建築物已完工多年，故亦可能
    受地震影響造成。雖鑑定人對於房屋之傾斜，除認為施工原
    因外，另推測可能原因為地震，然倘係由地震原因造成，同
    一地區之房屋即應有發生相同瑕疵之情形，況系爭房屋為連
    棟式建築物，連連棟之相鄰房屋也無類似瑕疵之發生，則被
    告主張系爭房屋之瑕疵係由地震原因造成，應負舉證責任。
    且應證明對於系爭房屋之耐震，有符合建築技術規則，並依
    設計圖規範施工，且龜裂不致影響住宅安全，始能減免責任
    。
(三)被告應負不完全給付責任：
    原告向被告承購之房屋為預售屋，系爭房屋之瑕疵係於契約
    成立後始發生，且因被告施工原因造成，當屬可歸責於被告
    之事由所致，被告就物之瑕疵應負不完全給付責任（最高法
    院77年度第7次民事庭會議決議參照）。又依據民法第214條
    ，倘若被告拒絕回復，原告定相當期限催告後，當得請求以
    金錢賠償損害。系爭房屋之裂縫多處滲水，原告主張以適當
    且強度較強之環氧樹脂之修補方式，臺灣省建築師公會及臺
    灣省土木技師公會之鑑定報告書內容，亦建議採用同一方式
    （環氧樹脂）修補，被告僅同意以魚口式的修補方法，自不
    生回復原狀之效力，原告自得請求金錢賠償。
(四)被告應負保固責任：
    系爭房屋之瑕疵縱非可歸責於原告，被告依約仍應負保固責
    任。
(五)台灣省建築師公會及台灣省土木技師公會對於修復費用，明
    顯疏略且不合理，經原告請東嵐室內設計裝璜企業社估價結
    構損壞補強及裝修費用為62萬元，爰除請求62萬元外，並追
    加請求鑑定報告中對於四樓露台之裂縫、漏水部分漏未估算
    之修復費用488,720元。並聲明：被告應給付原告1,108,720
    元及自起訴狀繕本送達翌日起至清償日止之法定遲延利息，
    並願供擔保請准宣告假執行。
三、被告則以：
(一)依兩造訂立之房屋買賣契約書第 8條（施工責任）：「本工
    程之施工，其標準悉依宜蘭縣政府建設局核定之設計圖說發
    包施工。」。系爭房屋經宜蘭縣政府建設局逐期檢查，均合
    乎其核准圖說規定而核發使用執照，兩造於85年12月28日會
    同點交房屋，該房屋並無龜裂現象，被告也自承 86年8月才
    發現龜裂，俱徵被告已按約定施工，無瑕疵可指。依卷附台
    灣省建築師公會之「房屋安全鑑定報告書」，亦未指明房屋
    龜裂之原因為被告公司設計施工不當所致。本件經台灣省土
    木技師公會對系爭房屋作混凝土養生及抗壓試驗、建築物取
    點作鋼筋非破壞檢驗及破壞檢驗、水準及傾斜測量等鑑定，
    鑑定結果均符合法令及契約規定。而宜蘭地區位處地震帶，
    地震頻繁，本件房屋龜裂，實非被告設計施工不當所致，原
    告主張不完全給付而請求損害賠償，於法不符。
(二)另依兩造訂立之房屋預定買賣契約書第21條（建物保固責任
    ）「乙方對本契約建物之結構體自完工交屋日起保固五年，
    各項建材、設備在正常使用情況下，自交屋日起保固一年，
    但因龜裂不致影響住宅的安全及天災或不可歸責於乙方之事
    由所發生之毀損，不在此限。」。上開契約書將主結構體在
    「不致影響住宅的安全」所生之龜裂，排除在保固範圍內，
    系爭房屋依台灣省建築師公會鑑定結果，非屬主體結構損害
    且無安全之虞，台灣省土木技師公會鑑定結果亦無安全之虞
    ，從而原告依買賣契約請求損害賠償，亦無理由。
(三)又被告本無修復義務，退步言，被告也曾表示願為原告修補
    ，遭原告拒絕，依民法第213條第1項，被告亦不得請求金錢
    賠償。再原告提出之估價單係私人出具，公正性有疑義，且
    將裝潢重作算入，工程項目，也未將工、料分開，料部分也
    未算折舊均非可採等語資為抗辯。並聲明：駁回原告之訴及
    假執行之聲明，及如受不利判決，願供擔保，請准免為假執
    行。
四、兩造不爭執事項：
１、原告於85年10月間向被告承購系爭房屋，85年12月28日交屋
    ，龜裂瑕疵在86年8月以後發生，86年11月1日原告以口頭告
    知被告，88年9月28日以存證信函通知被告。
２、訴訟中，被告願修補系爭房屋，遭原告拒絕。
五、法院之判斷：
(一)原告主張被告應就系爭房屋之龜裂負不完全給付之責，被告
    否認，並以上開情詞置辯。經查：
１、系爭房屋經送請台灣省建築師公會及台灣省土木技師公會鑑
    定結果，從一至四樓之牆璧、地坪及天頂均有明顯裂縫，樑
    也有少許裂縫，裂縫寬度由0.2mm至1.3mm不等，部分表面有
    滲水情形，有上開二會安全鑑定報告書在卷可稽，原告主張
    系爭房屋有龜裂，堪信為真實。
２、被告抗辯系爭房屋交屋時無瑕疵，施工亦合乎法令規定及契
    約之約定乙節，業據提出使用執照及交屋程序表為證，原告
    亦自承85年12月28日交屋，龜裂瑕疵在86年8月以後發生 (
    詳91年1月23日準備程序筆錄)，另據台灣省土木技師公會所
    做安全鑑定結果為：「(1)依混凝土鑽心抗壓試驗結果，其混
    凝土強度符合被告所提供之規定抗壓強度。(2)依鋼筋非破壞
    檢驗及破壞檢驗結果，鋼筋排列間距及鋼筋直徑與被告所提
    供之竣工圖規定相符。(3)水準測量及傾斜測量：經分別於91
    年11月9日及92年6月21日兩次施行水準測量及水平測量，經
    測量結果研判目前狀況未發現有明顯之不均勻沉陷現象，傾
    斜角變化量亦在安全範圍內。(4)經檢視被告提出施工時建築
    物新拌混凝土氯離子含量檢測報告單，其新拌混凝土氯離子
    含量檢測符合規定。(5)經檢視被告提出施工時鋼筋無輻射污
    染證明書符合規定。(6)經檢視被告提出施工時預拌混凝土品
    質保證書符合規定。(7)經檢視被告提出施工時鋼筋品質保證
    書符合規定。(8)被告提出由楊介文建築師事務所所出具之按
    圖施工切結書。」，該會詳述其各項鑑定之依據、文件，傾
    斜測量部分亦至現場拍攝照片，並於各該現場照片旁加註其
    計算傾斜度之方式與準據，此均有各該文件、照片附於上述
    鑑定報告書內，可資佐證，堪認系爭房屋交屋時並無龜裂之
    瑕疵，且施工品質是合乎法令規定及契約之約定，上開原告
    主張之龜裂，應係交屋後所發生。被告所辯，非無可取。
３、按因可歸責於債務人之事由，致為不完全給付者，債權人固
    得依關於給付遲延或給付不能之規定行使其權利，民法第22
    7條第1項有明文規定。然出賣人就其交付之買賣標的物有應
    負不完全給付之責者，以該買賣標的物於之瑕疵於危險負擔
    移轉時已存在，且有可歸責於出賣人之事由為要件。查系爭
    房屋交屋時並無龜裂之瑕疵，其施工品質是合乎法令規定及
    契約之約定，已如上述；且依台灣省建築師公會於94年6 月
    21日以94台建師宜鑑字第 093號函稱：「一般房屋龜裂原因
    有可能在混凝土施工中或因使用環境或結構外如地震所造成
    ，原因複雜，尚不能比對研判房屋龜裂原因是否建商施工不
    當所造成」，臺灣省土木技師公會於94年4月12日以 (94)省
    土技字第1676號函稱：「經研判該建築物龜裂原因可能是施
    工因素，但亦可能是地震原因所造成，一般建築物如依設計
    圖規範施工，未有地震發生前，應不致有如鑑定標的物之龜
    裂情況。」，參以原告於86年8月1日遷入居住後發現牆壁龜
    裂，於86年11月1日口頭通知被告後，直至88年9月28日才以
    存證信函催告被告負保固責任，這期間相隔約一年半時間，
    原告未有任何行動，足可認原告所稱86年間發生龜裂一事，
    應只是常見之牆面經熱漲冷縮後出現之輕微龜裂，其直到88
    年9月21日發生大地震後之88年9月28日始以存證信函催告被
    告，時間上恰為 921大地震後，與台灣省土木技師公會鑑定
    結果所認定之「可能受地震影響」所造成之結論頗吻合。故
    原告主張龜裂係被告施工品質不良所產生，亦無從證明。綜
    上，系爭房屋之龜裂既非在交屋時即已存在，且無從證明可
    歸責於被告，自難令被告負不完全給付之損害賠償責任。從
    而，原告依民法第 227條之規定，請求被告賠償如其聲明所
    示之金額及法定遲延利息，即非正當，不應准許。
(二)原告主張被告應依房屋買賣契約第21條之約定負保固責任，
    被告否認，並以上開情詞置辯。經查：
１、按系爭房屋買賣契約書第21條載：「買方對本契約建物之結
    構體自完工交屋日起保固五年，各項建材、設備在正常使用
    情況下，自交屋日起保固一年，但因龜裂不致影響住宅的安
    全及天災或不可歸責於乙方之事由所發生之毀損，不在此限
    。」。查台灣建築師公會房屋安全鑑定報告書載：「依鑑定
    會勘時，以經緯儀檢測 T1及T1'點，假設房屋完成時各牆面
    為垂直狀態，會勘時傾斜值△/H為 1/366；另以水準儀檢測
    房屋正面陽台左右端下緣，假設房屋完成時為水平，會勘時
    兩端點高差為 0.3公分，△/L為0.3/440=1/1466。且各樓層
    之結構體外觀無明顯扭曲變形沉陷情形，故鑑定房屋尚不屬
    於主結構體之損害，因不屬於結構體之損害，故研判房屋依
    目前使用情形應無安全虞慮」。而台灣省土木技師公會之房
    屋安全鑑定報告書載：「本鑑定報告經兩次水準及傾斜測量
    ，依前後間隔 7個月期間之安測結果研判，其中水準測量結
    果，在合理誤差範圍內，未顯示有明顯之沉陷現象，傾斜度
    亦在允許範圍內。經觀察建築物主結構體之樑柱，未發現有
    明顯有害之裂縫，研判該傾斜度未造成主體結構受損，故主
    體結構目前應無安全虞慮，以目前建築物情況，如在正常情
    形使用下應無安全虞慮；另檢視1至4樓之牆壁、地坪及天頂
    等均有明顯裂縫，樑也有少許裂縫，因裂縫大多發生於非結
    構性構材，僅少數發生於結構性構材，故研判對結構體受損
    不嚴重，以目前建築物結構體受損情況，在正常情況使用下
    應無安全虞慮。」，依台灣省建築師公會鑑定結果認非屬主
    體結構損害且無安全之虞，依台灣省土木技師公會鑑定結果
    亦認不影響住宅之安全，則參照上開房屋買賣契約21條之保
    固內容，系爭房屋之龜裂即不在上開保固條款約定之保固範
    圍內。
２、至有些龜裂已使磁磚等建材破損，依上開保固條款約定，應
    仍有一年之保固期間，但磁磚之破損，是否在交屋後一年內
    所發生，原告尚無法確切證明，縱認在保固期間內發生，按
    保固責任與損害賠償責任亦屬有別，保固責任之內容依一般
    社會通念，係指將物之瑕疵修補完好或恢復其應有之效用而
    言，原告拒絕被告修補，強求以金錢賠償，亦難認符合保固
    之意函，被告亦無賠償金錢之義務。
３、綜上，原告以系爭買賣契約第21條之約定，請求被告給付如
    聲明所示之金額及法定遲延利息，亦屬無據，應予駁回。
(三)原告陳明願供擔保，聲請宣告假執行，因其訴之駁回而失所
    依據，應併予駁回。
六、訴訟費用負擔之依據：民事訴訟法第78條。
中　　華　　民　　國　　94　　年　　8 　　月　　2 　　日
                  臺灣宜蘭地方法院民事庭
                      法　官　林美治
正本與原本無異。
如不服本判決應於判決送達後20日內提出上訴狀（須附繕本）。
中　　華　　民　　國　　94　　年　　8　　月　 　10　　日
                      書記官  陳雅君
